【裁判字號】    95,破抗,38
【裁判日期】    951002
【裁判案由】    破產宣告
【裁判全文】
臺灣高等法院民事裁定                  95年度破抗字第38號
再抗告人  甲○○
代理  人  蔡文玉律師
上列再抗告人與相對人中國國際商業銀行股份有限公司等間，因
破產宣告事件，對於中華民國95年 8月23日本院95年度破抗字第
38號所為第二審裁定，再為抗告，本院裁定如下：
    主  文
再抗告駁回。
再抗告訴訟費用由再抗告人負擔。
    理  由
一、按：「抗告法院之裁定，以抗告不合法而駁回者，不得再為
    抗告。但得向原法院提出異議。」、「前項異議，準用第48
    4條第2項及第 3項之規定。」、「除前二項之情形外，對於
    抗告法院之裁定再為抗告，僅得以其適用法規顯有錯誤為理
    由，並經原法院之許可者為限。」民事訴訟法第486條第2、
    3、4項定有明文。
二、本件再抗告人對於本院所為前揭第二審裁定再為抗告，以「
    原裁定有違反司法院22年院字第958號解釋 (二)之意旨、及
    不符合破產法第 148條終止破產程序之規定」等適用法規顯
    有錯誤之情事，為其再為抗告之理由；經查：
(一)破產，對債務人不能清償債務者宣告之。債務人停止支付者
    ，推定其為不能清償，破產法第57條、第1條第2項固有明文
    規定；惟：破產者，乃債務人不能清償其債務時，為使多數
    債權人得公平滿足，就債務人之總財產，由法院參與其事，
    為一般強制執行之訴訟程序也。所謂不能清償債務，係指應
    即時清償之債務，客觀上不論以正當之財產、勞務、信用、
    均無法繼續清償之意。又：「破產還債固法所許，惟宣告破
    產須以債務人不能清償所負債務為要件，而關於該要件之是
    否具備，則應由管轄債務人營業所之管轄法院裁判之。」、
    「破產，對債務人不能清償債務者，宣告之，為破產法第57
    條所明定。又依同法第 148條規定之旨趣，除債務人之財產
    不敷清償破產財團之費用及財團之債務外，尚難認無宣告破
    產之實益。是以法院就破產之聲請，應依職權為必要之調查
    ，倘債務人確係毫無財產可構成破產財團，或債務人之財產
    不敷清償破產財團之費用及財團之債務，無從依破產程序清
    理其債務時，始得以無宣告破產之實益，裁定駁回聲請，此
    觀司法院25年院字第1505號解釋自明。」有最高法院19年度
    上字第445號判例、86年度臺抗字第479號裁判意旨，足資參
    照。
(二)法院為破產宣告時，應選任破產管理人，並決定申報債權期
    間及第一次債權人會議期日（破產法第64條）；破產管理人
    應就會計師或其他適於管理該破產財團之人中選任之（同法
    第83條第 1項）；破產管理人就任後，應清查、整理債務人
    之財產狀況（同法第87條至第89條），並編造債權表及資產
    表（同法第94條），必要時尚須執行破產法第90條至第93條
    所規定之職務，其職務內容甚為繁雜，應由法院核定給予相
    當之報酬（同法第84條）；另法院應依聲請或依職權召集債
    權人會議(同法第116條），由債權人會議聽取破產管理人之
    報告、議決法定事項並行使其他權限（同法第119條、第120
    條等）；債權人會議得選任監查人一人或數人(同法第120條
    第 1款），依司法院25年院字第1529號解釋，監查人係必要
    機關，不得免設，而監查人職司破產程序之監督，破產法賦
    予之權限甚多，職責繁重，應由法院斟酌其工作情形定其報
    酬數額（同法第128條、第84條)。由以上所述破產程序之進
    行，應支出相當之費用，顯可預期；倘債務人毫無財產，無
    法構成破產財團，或其所構成破產財團之財產，顯不敷清償
    破產財團費用及財團債務，破產程序無由進行，參酌破產法
    第148條規定：「破產宣告後，如破產財團之財產不敷清償
    財團債務時，法院因破產管理人之聲請，應以裁定宣告破產
    終止」之立法意旨、及上開最高法院裁判意旨，應以裁定駁
    回該破產之聲請。
(三)本院查：再抗告人甲○○係民國60年4月9日出生，目前年僅
    35歲，正值體力旺盛之年，又具裝潢之專業能力，計算其至
    65歲，尚有30年之工作能力；且其於本院95年度破抗字第 6
    號聲請破產事件中，95年2月8日(該裁定誤植為92年2月8日)
    準備程序期日到場陳述：「無不動產及存款，有一部機車型
    號為三葉125，騎了6年價值大約新台幣 1萬元，有手機一支
    舊的，目前價值大約 1千元。」等語，有本院95年度破抗字
    第6號民事裁定在卷(原審卷第28頁)足稽；距其於同年4月13
    日向原法院為本件聲請時，僅有2個月又5天，其存款扣除其
    兄之匯款60萬元，亦已累積達 113,698元之事實，亦有相對
    人提出財產狀況說明書、存摺在卷 (原審卷第5頁至第7頁、
    第61頁)足憑；而其積欠相對人等之債務合計有3,049,666元
    ，以其正值體力旺盛之年，又具裝潢之專業能力，尚難認其
    具有不能清償所負債務之要件。
(四)原法院以相對人目前財產約713,698元(包括其兄贈與60萬元
    在內 )，已足資構成破產財團，而為准予宣告破產之裁定，
    固非無見；惟查破產宣告所應進行之破產程序，其所需費用
    均為破產財團之債務，以 713,698元所構成之破產財團，是
    否足資支付破產管理人之報酬、監查人之報酬及破產程序進
    行所需支出之費用，諸如破產管理人應清查、整理債務人之
    財產狀況，並編造債權表及資產、召開債權人會議、行使其
    他權限等，無一不以破產財團之財產支出；原法院對於破產
    程序之進行所應支出之費用，未詳予估算，僅以相對人現有
    資產所組成破產財團，支付破產程序費用，尚有剩餘足供抗
    告人等平均分配，而為准予破產宣告之裁定，尚嫌率斷。
(五)綜上所述，再抗告人不具不能清償所負債務之要件，且其資
    產所構成之破產財團，是否足資支付破產理人、監查人之報
    酬及進行破產程序所必要之費用，非無疑義；本院因認原法
    院之裁定不當，予以廢棄，並駁回再抗告人破產之聲請，並
    無適用法規顯有錯誤之情事；再抗告人再抗告意旨，均係本
    院本於職權之行使，證據之取捨，及事實之認定，其持以指
    摘本院前揭所為第二審裁定，有適用法規顯有錯誤之情事，
    為無理由，其再為抗告不應許可，依民事訴訟法第486條第6
    項規定準用同法第436條之3第3項之規定，應予駁回。
據上論結，本件再為抗告為不合法，爰裁定如主文。
中    華    民    國    95    年    10    月    2     日
                    民事第五庭
                        審判長法  官  林丁寶
                              法  官  高鳳仙
                              法  官  陳博享
正本係照原本作成。
如不服本裁定，應於收受送達後10日內向本院提出抗告狀，並應
繳納抗告費新台幣1,000元。
中    華    民    國    95    年    10    月    4     日
                              書記官  鄭靜如


司法院資訊處製作；財團法人民間司法改革基金會備份。
